臺灣臺北地方法院刑事判決
110年度易字第857號
公  訴  人  臺灣臺北地方檢察署檢察官
被      告  巫坤燦



            張榮良



上列被告因毀棄損壞案件，經檢察官提起公訴（110年度偵字第2
4690號、110年度偵字第25093號），本院判決如下：
    主  文
巫坤燦犯毀損他人物品罪，處有期徒刑參月，如易科罰金，以新
臺幣壹仟元折算壹日。
張榮良犯毀損他人物品罪，處拘役伍拾捌日，如易科罰金，以新
臺幣壹仟元折算壹日。
    事  實
一、巫坤燦與張榮良為臺北市○○區○○路000巷0號甲子龍門社區之
    同棟住戶，2人夙有怨隙。巫坤燦基於毀損之犯意，於民國1
    10年6月10日凌晨1時25分許，手提裝有機油保特瓶之紙袋，
    自其臺北市○○區○○路000巷0號6樓住處搭乘電梯下樓，步行
    至上開社區中庭，趁四下無人之際，將機油澆淋在張榮良所
    有、擺放於該社區中庭之櫻花樹、南天竹植物盆栽土壤內，
    致使該等盆栽土壤遭機油污染無法作為種植使用，且造成櫻
    花樹、南天竹植物盆栽枯死。
二、嗣張榮良於同日中午發現上情後，調閱社區內監視器，發現
    係巫坤燦所為，遂於同日下午4時許至臺北市政府警察局中
    山分局建國派出所，對巫坤燦提出毀損罪告訴；張榮良於提
    告後返回上開社區，於同日下午5時28分許，步行經過臺北
    市○○區○○路000巷0弄00號後方之防火巷時，見巫坤燦及其女
    友呂宥徵所有之車牌號碼000-000號輕型機車及車牌號碼000
    -000號普通重型機車停放在該處，因一時氣憤，亦基於毀損
    之犯意，徒手撕裂上開2台機車之坐墊皮革，致令不堪使用
    。
三、案經巫坤燦、呂宥徵、張榮良分別訴由臺北市政府警察局中
    山分局報告臺灣臺北地方檢察署檢察官偵查後起訴。
    理  由
壹、程序部分：
一、被告巫坤燦部分：
　㈠本件業經合法告訴：
　　被告巫坤燦辯稱：盆栽放在社區中庭，為住戶共有，本件並
    未合法告訴云云，惟查，證人張榮良已於本院審理中明確證
    稱：110偵24690卷第45頁該三盆盆栽都是伊所購買的等語（
    見本院易字卷第189頁），而本件已經告訴人張榮良於110年
    6月10日提出告訴（見110偵24690卷第20頁），是本件業經
    合法告訴，合先敘明。　
　㈡證據能力部分：　
　⒈被告巫坤燦質疑監視器為私人所設，得否作為證據云云，按
    私人為保全證據所為之錄音、錄影，如非出於不法之目的及
    以違法手段取證，其取得之證據即難謂並無證據能力，而應
    予排除（最高法院98年度台上字第2513號判決意旨參照）。
    又按自行透過錄音、錄影等方式蒐證，苟其採用之方法合乎
    法定程序，所取得之書證、物證，復無偽、變造或摻雜個人
    主觀意見之情形，則該錄音、錄影所錄取之聲音或畫面，既
    係憑機械力拍錄，未經人為操控，自有證據能力；法院得視
    該錄音、錄影帶為物證，依刑事訴訟法第164 條之規定，勘
    驗調查如係以該錄音譯文或錄影畫面為證據資料，而該等譯
    文或畫面復經檢察官或法院勘驗，認與錄音、錄影內容相符
    ，製成勘驗筆錄附卷時，該筆錄即得視為書證，如已依同法
    第165 條第1 項規定，踐行調查證據程序，該勘驗筆錄亦非
    無證據能力（最高法院91年度台上字第2363號判決意旨參照
    ）。經查本件所拍攝之影像，係基於保全證據之必要所實施
    之作為，非出於不法目的，錄影之過程並無何暴力、脅迫之
    情，無違背被告巫坤燦行為之任意性，並係以攝影器材所錄
    音、錄影之聲音及畫面，為機械力所拍錄，非經人為操控。
    又該錄影檔案既經本院勘驗，並作成勘驗筆錄，且於本院審
    理中提示調查，法院已依法踐行證據調查程序，另本院於勘
    驗時就該光碟內容以當庭連續播放之方式勘驗，觀諸各段畫
    面錄影內容均為連貫，並無任何畫面斷續或跳脫之情形，尚
    無證據顯示攝影之內容有何虛偽或變造之情形，該錄影光碟
    應無逕予排除適用之理，堪認該等錄影內容及衍生所得之勘
    驗筆錄，均有證據能力。
　⒉按被告以外之人於審判外之言詞或書面陳述，除法律有規定
    者外，不得作為證據；被告以外之人於審判外之陳述，雖不
    符同法第159條之1至第159條之4之規定，而經當事人於審判
    程序同意作為證據，法院審酌該言詞陳述或書面陳述作成時
    之情況，認為適當者，亦得為證據；而當事人、代理人或辯
    護人於法院調查證據時，知有第159條第1項不得為證據之情
    形，而未於言詞辯論終結前聲明異議者，視為有前項之同意
    ，刑事訴訟法第159條第1項、第159條之5分別定有明文。查
    本件公訴人、被告巫坤燦就本判決所引用審判外之言詞或書
    面陳述之證據能力，經本院於審判期日提示，並告以要旨後
    ，均未於言詞辯論終結前聲明異議，本院審酌該等具有傳聞
    證據性質之證據，其取得過程並無瑕疵或任何不適當之情況
    ，應無不宜作為證據之情事，認以之作為本案之證據，應屬
    適當，依刑事訴訟法第159條之5之規定，自得作為證據。
  ⒊其餘資以認定本案犯罪事實之非供述證據，並無證據證明有
    違反法定程序取得之情形，且亦與本件待證事實具有證據關
    連性，均認有證據能力。　　　　
二、被告張榮良部分：
  ㈠按被告以外之人於審判外之言詞或書面陳述，除法律有規定
    者外，不得作為證據；被告以外之人於審判外之陳述，雖不
    符同法第159條之1至第159條之4之規定，而經當事人於審判
    程序同意作為證據，法院審酌該言詞陳述或書面陳述作成時
    之情況，認為適當者，亦得為證據；而當事人、代理人或辯
    護人於法院調查證據時，知有第159條第1項不得為證據之情
    形，而未於言詞辯論終結前聲明異議者，視為有前項之同意
    ，刑事訴訟法第159條第1項、第159條之5分別定有明文。查
    本件公訴人、被告張榮良就本判決所引用審判外之言詞或書
    面陳述之證據能力，經本院於審判期日提示，並告以要旨後
    ，均未於言詞辯論終結前聲明異議，本院審酌該等具有傳聞
    證據性質之證據，其取得過程並無瑕疵或任何不適當之情況
    ，應無不宜作為證據之情事，認以之作為本案之證據，應屬
    適當，依刑事訴訟法第159條之5之規定，自得作為證據。
  ㈡其餘資以認定本案犯罪事實之非供述證據，並無證據證明有
    違反法定程序取得之情形，且亦與本件待證事實具有證據關
    連性，均認有證據能力。
貳、實體部分：
一、認定事實所憑之證據及理由：
  ㈠被告巫坤燦部分：
    訊據被告巫坤燦矢口否認有何毀損犯行，辯稱：本件並非伊
    倒機油，枯死盆栽為證人張榮良自己弄枯死再搬出來，土壤
    裡面也沒有機油。盆栽放在社區中庭，為住戶共有，本件告
    訴不合法。證人張榮良、劉明添與伊有訴訟對立關係，所證
    並無可採云云，經查：
  ⒈本件被告張榮良所有之盆栽確遭傾倒機油乙節，業據證人張
    榮良於本院審理中證述明確（見本院易字卷第186至196頁）
    ，此外並有證人張榮良提供其植物盆栽之土壤遭澆淋機油，
    致植物枯死之照片10張在卷可參（見110偵24690卷第41至59
    頁），此部分之事實，可堪認定。至於被告巫坤燦雖質疑盆
    栽內之液體並非機油云云，惟查，依照片所示，盆栽確實遭
    傾倒油狀黏稠液體，且證人張榮良並證稱：伊知道遭傾倒機
    油，用手模就知道了，是黑色的，黏黏的液體等語（見本院
    易字卷第187頁），證人劉明添亦於本院審理中證稱：伊看
    到盆栽遭機油加下去，有點黑黑的等語（見本院易字卷第13
    7頁），而本院參酌證人張榮良、劉明添經告以偽證刑典，
    並簽立結文以擔保渠證述之憑信性，應認證人張榮良、劉明
    添之證述可採。則被告巫坤燦空言否認盆栽中經傾倒機油云
    云，顯非可採。
　⒉本件經過，經本院勘驗明確，並製有勘驗筆錄：「
一、檔案名稱： 00000000_000000000_iOS
    檔案時間：2分0秒
1.檔案一開始，畫面為監視器4格分割畫面，由左上至右下分別
  為畫面1至畫面4，播放速度為4倍。
2.檔案時間15秒，一名頭髮花白平頭、戴黑色口罩、身穿藍色短
  袖上衣、黑色短褲、黑色拖鞋之男子走入畫面2電梯內（以下
  稱甲男），甲男左手拿著棕色袋子，內裝有一綠色寶特瓶。
3.檔案時間20秒，甲男走出電梯，走至畫面4，對著畫面左側仔
  細觀看。
4.檔案時間33秒，畫面4，甲男手持袋子走向大門。
5.檔案時間36秒，畫面1，甲男走出大門。
6.檔案時間39秒，畫面1，甲男走出鐵欄杆外後，走向畫面右側
  監視死角處，消失於畫面。
7.檔案時間1分45秒，畫面1，甲男從畫面右上方走至畫面上方。
8.檔案時間1分47秒，畫面1，甲男走向畫面下方，放慢撥放速度
  觀看，可見甲男兩腳力道不一，步伐較為沉重。
9.檔案時間1分50秒，畫面4，甲男走走入大門內，可見甲男之拖
  鞋為黑色鞋面，上有白色橫條圖案。
10.檔案時間1分53秒，畫面2，甲男走入電梯內。
11. 檔案時間1分57秒，畫面2，甲男走出電梯，直至本段畫面2
   分0秒結束。
二、檔案名稱：XMBK4879
　　檔案時間：2分44秒
1.檔案時間2秒，畫面為監視器9格畫面，播放速度為正常速度。
2.檔案時間3秒，切換至畫面9單格黑白畫面，畫面中間偏左出現
  1名短髮、身穿短袖深色上衣、深色短褲、左手持淺色袋子之
  男子（以下稱甲男）。
3.檔案時間15秒，畫面拉近特寫，甲男左手持淺色袋子，站至畫
  面左側觀察牆邊植物。
4.檔案時間25秒，甲男再次走至畫面左側，抬頭環顧觀察。
5.檔案時間39秒，甲男走至畫面左下角，畫面可見臉戴黑色口罩
  、腳上黑色拖鞋有白色橫條圖案。
6.檔案時間40秒，甲男於畫面左下角，舉起右腳站上某處。
7.檔案時間41秒，甲男將右手所持袋子，放在畫面左下角監視死
  角處。
8.檔案時間46秒，甲男從畫面左下角監視死角處，拿出白色手套
  。
9.檔案時間48秒，甲男轉頭向畫面上方。
10.檔案時間52秒，甲男雙手均戴上白色手套。
11.檔案時間1分16秒，甲男雙手戴好白色手套後，右手持袋子，
   走下畫面左下角站立處。
12.檔案時間1分20秒，甲男步伐略為不穩，走向畫面左側上方。
13.檔案時間1分23秒，甲男身影消失於畫面左側。
14.檔案時間1分48秒，甲男蹲下之部分身影出現在畫面左側。
15.檔案時間2分11秒，甲男身影站起，向右移動。
16.檔案時間2分13秒，甲男面向牆邊植物蹲下。
17.檔案時間2分18秒，甲男面向牆邊植物，頭部向左移動，燈光
   灰暗、背對鏡頭，無法辨識雙手動作。
18.檔案時間2分28秒，甲男站起，右手於身體前方動作。
19.檔案時間2分31秒，甲男右手空手，走向畫面中間。
20.檔案時間2分32秒，甲男左手持袋子，走向畫中間。
21.檔案時間2分36秒，甲男於畫面中間，繞過圍牆，走向畫面左
   側，消失於監視畫面，直至本畫面2分44秒結束。」
  ⒊由上開勘驗筆錄，可見畫面中之男子頭髮花白、平頭、兩腳
    力道不一，步伐較為沉重等節，證人劉明添於本院審理中證
    稱：畫面中的人是被告巫坤燦，被告巫坤燦頭髮是白的，走
    路不方便等語（見本院易字卷第137、143至144頁），及證
    人張榮良證稱：案發後伊有去調社區監視器，證人劉明添有
    陪伊查看，監視器畫面中之人為被告巫坤燦，伊從頭髮顏色
    及走路樣子辨認出來，該棟大樓鄰居伊都認識等語（見本院
    易字卷第195至196頁），已然證稱畫面中之男子即為被告巫
    坤燦。況本件經本院當庭勘驗被告巫坤燦於檢察官偵查中之
    錄影，顯示於110年9月28日偵查庭，被告巫坤燦之髮色較本
    院審理所見灰白，腳有輕微施力不均之情況（見本院易字卷
    第204頁），且臺北醫學大學附設醫院於111年5月5日以校附
    醫歷字第1110003275號函覆稱：巫坤燦因左髖疼痛至本院骨
    科就診，診斷為左髖關節炎，就診日期為110年11月11日、1
    11年1月13日、111年4月14日等語（見本院易字卷第115頁）
    ，顯見被告巫坤燦髖部確有不適之情。足徵監視器畫面中該
    名頭髮灰白，腳部有輕微施力不均之人，確屬被告巫坤燦無
    訛。而本件證人張榮良於發覺盆栽遭人傾倒機油，旋調閱監
    視器錄影畫面，並查得被告巫坤燦有戴手套面向盆栽蹲下等
    動作，被告巫坤燦有為本件毀損犯行，甚為明灼。
  ⒋證人張榮良於本院審理中明確證稱：死掉的盆栽為110偵2469
    0卷第45頁從左邊算起之櫻花樹及南天竹，其他的也有被倒
    機油，但只是狀況不好等語（見本院易字卷第192頁），而
    經本院核閱110偵24690卷第45頁從左邊算起之櫻花樹及南天
    竹，該等植物確有枯萎而損壞之情。另檢察官起訴書記載枯
    死之盆栽有三盆等語，稍有未合，應予更正。
  ㈡被告張榮良部分：
    上開事實，業據被告張榮良於警詢、檢察官偵查及本院審理
    中均坦承不諱（見110年度偵字第25093卷第13至15頁，本院
    審易卷第143 至146 頁，本院易字卷第71至79頁、第205頁
    ），此外並有告訴人巫坤燦、呂宥徵所有前揭2台機車之坐
    墊皮革遭毀損之照片4張、防火巷監視器畫面截圖2張（見11
    0偵25093卷第39至41頁、第99至117頁）在卷可佐，足認被
    告張榮良具任意性之自白核與事實相符，堪以採信。
  ㈢綜上所述，本案事證明確，被告2人犯行洵堪認定，應依法論
    科。
二、論罪科刑：
  ㈠核被告2人所為，均係犯刑法第354 條之毀損他人物品罪。
　㈡爰以行為人之責任為基礎，審酌被告巫坤燦、張榮良與僅因細故，即分別毀損本案之櫻花樹、南天竹及座墊皮革，致對方受有財產上之損害，應予非難；暨考量被告2人犯後之態度；兼衡被告巫坤燦大學畢業、被告張榮良高中畢業之智識程度、被告2人之工作、其等犯罪動機、目的、手段、犯罪所生之危害等一切情狀，分別量處如主文所示之刑，並均諭知易科罰金之折算標準。
據上論斷，應依刑事訴訟法第299條第1項前段，刑法第354條、
第41條第1項前段，刑法施行法第1條之1第1項，判決如主文。　
　
本案經檢察官戚瑛瑛提起公訴，經檢察官劉文婷到庭執行職務。
中　　華　　民　　國　　111 　年　　8 　　月　　9　 　日
　　　　　　　　　刑事第四庭    法　官　曾名阜
上正本證明與原本無異。 
如不服本判決應於收受送達後20日內向本院提出上訴書狀，並應
敘述具體理由；其未敘述上訴理由者，應於上訴期間屆滿後20日
內向本院補提理由書（均須按他造當事人之人數附繕本）「切勿
逕送上級法院」。告訴人或被害人如對於本判決不服者，應具備
理由請求檢察官上訴，其上訴期間之計算係以檢察官收受判決正
本之日期為準。 因疫情而遲誤不變期間，得向法院聲請回復原
狀。
                                書記官  李宜蓁
                                
中　　華　　民　　國　　111 　年　　8 　　月　　9 　　日

附錄本案論罪科刑依據之法條：
中華民國刑法第354條
毀棄、損壞前二條以外之他人之物或致令不堪用，足以生損害於
公眾或他人者，處2年以下有期徒刑、拘役或1萬5千元以下罰金
。